臺灣臺南地方法院民事裁定
110年度消債職聲免字第70號
聲  請  人
即 債 務人  邱于馨即邱可翊

代  理  人  方浩鍵律師
            葉凱禎律師
            曾嘉雯律師
債  權  人  台北富邦商業銀行股份有限公司 

法定代理人  程耀輝  


債  權  人  國泰世華商業銀行股份有限公司 

法定代理人  郭明鑑  
代  理  人  蔡政宏  
債  權  人  花旗（台灣）商業銀行股份有限公司


法定代理人  莫兆鴻  
代  理  人  陳正欽  


債  權  人  遠東國際商業銀行股份有限公司

法定代理人  周添財  


債  權  人  元大商業銀行股份有限公司


代  理  人  翁健    


債  權  人  台新國際商業銀行股份有限公司

法定代理人  尚瑞強  


債  權  人  中國信託商業銀行股份有限公司


法定代理人  利明献  


債  權  人  摩根聯邦資產管理股份有限公司

法定代理人  李文明  
代  理  人  陳俊嘉  
債  權  人  金陽信資產管理股份有限公司

法定代理人  林志亮  


債  權  人  滙誠第一資產管理股份有限公司

法定代理人  莊仲沼  


債  權  人  滙誠第二資產管理股份有限公司

法定代理人  莊仲沼  


上列聲請人聲請消費者債務清理事件，經本院裁定清算程序終止
後移送裁定免責，本院裁定如下：
    主  文
聲請人邱于馨即邱可翊不予免責。
    理  由
一、按法院為終止或終結清算程序之裁定確定後，除別有規定外
    ，應以裁定免除債務人之債務；法院裁定開始清算程序後，
    債務人有薪資、執行業務所得或其他固定收入，扣除自己及
    依法應受其扶養者所必要生活費用之數額後仍有餘額，而普
    通債權人之分配總額低於債務人聲請清算前2年間，可處分
    所得扣除自己及依法應受其扶養者所必要生活費用之數額者
    ，法院應為不免責之裁定。但債務人證明經普通債權人全體
    同意者，不在此限；債務人有下列各款情形之一者，法院應
    為不免責之裁定。但債務人證明經普通債權人全體同意者，
    不在此限：於7年內曾依破產法或本條例規定受免責。故
    意隱匿、毀損應屬清算財團之財產，或為其他不利於債權人
    之處分，致債權人受有損害。捏造債務或承認不真實之債
    務。聲請清算前2年內，因消費奢侈商品或服務、賭博或其
    他投機行為，所負債務之總額逾聲請清算時無擔保及無優先
    權債務之半數，而生開始清算之原因。於清算聲請前1年內
    ，已有清算之原因，而隱瞞其事實，使他人與之為交易致生
    損害。明知已有清算原因之事實，非基於本人之義務，而
    以特別利於債權人中之一人或數人為目的，提供擔保或消滅
    債務。隱匿、毀棄、偽造或變造帳簿或其他會計文件之全
    部或一部，致其財產之狀況不真確。故意於財產及收入狀
    況說明書為不實之記載，或有其他故意違反本條例所定義務
    之行為，致債權人受有損害，或重大延滯程序，消費者債務
    清理條例（下稱消債條例）第132條、第133條、第134條分
    別定有明文。又消債條例之立法目的，在於使陷於經濟上困
    境之消費者，得分別情形依該條例所定重建型債務清理程序
    （更生）或清算型債務清理程序（清算）清理債務，藉以妥
    適調整其與債權人及其他利害關係人之權利義務關係，保障
    債權人之公平受償，並謀求消費者經濟生活之更生機會，從
    而健全社會經濟發展；消費者依清算程序清理債務，於程序
    終止或終結後，為使其在經濟上得以復甦，以保障其生存權
    ，除另有上述消債條例第133條、第134條所規定不予免責之
    情形外，就債務人未清償之債務採免責主義（消債條例第1
    條、第132條立法理由參照）。
二、查本件聲請人前於民國109年8月26日向本院具狀聲請清算，
    主張其原在丹麥美容名店擔任清潔人員，現以接居家清潔個
    案營生，每月薪資新臺幣(下同)22,000元，扣除每月生活必
    要費用14,866元後，餘額為7,134元，不足清償最大債權金
    融機構台新國際商業銀行股份有限公司（下稱台新銀行）提
    供分180期、週年利率0%、每期（月）償還7,869元及二階段
    72期、週年利率0%、每期（月）償還5,000元之還款方案，
    認聲請人客觀上處於因欠缺清償能力而不足以清償債務之經
    濟狀態，經本院以109年度消債清字第64號裁定自109年12月
    22日下午5時起開始清算程序，嗣經本院司法事務官以109年
    度司執消債清字第87號進行清算程序，將清算財團之總財產
    即聲請人之保單解約金70,421元，以裁定代債權人會議決議
    財產處分方式，並製作分配表，將上開款項分配予各債權人
    後，於110年8月19日裁定終結清算程序並確定在案等情，業
    經本院依職權調取上開債務清理事件相關卷宗核閱屬實，則
    依消債條例第132條規定，本院即應進行聲請人應否免責之
    審理。
三、本院依消債條例第136條規定，通知債權人及聲請人具狀並
    於111年1月19日下午3時30分到場陳述意見，聲請人及債權
    人均未到場，惟聲請人及部分債權人具狀表示意見如下：
  ㈠聲請人陳述意見略以：聲請人現由第三人楊世芸介紹打掃工
    作，每月收入20,000元，目前每月支出生活必要費用17,000
    元，聲請清算前2年每月薪資22,000元、支出14,866元，可
    得處分金額171,216元，請准裁定免責。
  ㈡債權人台新銀行、花旗(台灣)商業銀行股份有限公司陳述意
    見略以：不同意聲請人免責，請依職權調查有無消債條例第
    133條、第134條規定不免責事由。
　㈢債權人遠東國際商業銀行股份有限公司陳述意見略以：債權
    人不同意免責，法院應依消債條例第1條所定之立法宗旨衡
    平債權債務雙方之利益及個別應負擔之義務與責任，且清算
    免責涉及多數利害關係人之權益，應依消債條例第136條之
    規定調查聲請人之財產、收入狀況，並依職權調查聲請人有
    無構成消債條例第133條、第134條不免責事由，聲請人應依
    消債條例第141條、第142條規定清償至一定數額，再聲請免
    責等語。　
　㈣債權人中國信託商業銀行股份有限公司陳述意見略以：聲請
    人年約42歲，應具工作能力，當竭力清償債務，請查察聲請
    人是否有消債條例第133條、第134條各款所定不予免責事由
    等語。
　㈤債權人台北富邦商業銀行股份有限公司陳述意見略以：債權
    人無法藉稅務電子閘門財產所得調件明細表獲悉聲請人近年
    來所得及財產之變化，進而掌握聲請人是否惡意操弄，聲請
    人在尚有固定所得之前提下，卻不積極與各債權人勉力達成
    債務協商，請依消債條例第133條前段及第134條第4款規定
    為不予免責之裁定等語。
　㈥債權人元大商業銀行股份有限公司陳述意見略以：請依職權
    查調聲請人財產所得資料，如有符合消債條例第133條、第1
    34條各款所定之情事，應為不免責裁定等語。
  ㈦債權人國泰世華商業銀行股份有限公司陳述意見略以：不同
    意聲請人免責，全體普通債權人獲分配70,421元，倘受償金
    額低於前2年可處分之餘額，請依消債條例第133條規定予以
    不免責裁定等語。
　㈧債權人金陽信資產管理股份有限公司陳述意見略以：不同意
    聲請人免責，聲請人年僅42歲，尚得工作23年，足認具相當
    工作能力，得以未來之勞務清償債務，且聲請人每月尚餘7,
    134元可供支配，卻未提清償方案，顯無意償債。依消債條
    例第1、133、134條規定，應適度考量債權人權益，不得免
    責。
四、經查：
  ㈠聲請人有消債條例第133條所定應不予免責之事由：
  ⒈審認聲請人是否具有消債條例第133條所定應不予免責之情形
    ，應考量其是否合於「於清算程序開始後債務人有薪資、執
    行業務所得或其他固定收入，扣除自己及依法應受其扶養者
    所必要生活費用之數額後仍有餘額」及「普通債權人之分配
    總額低於債務人聲請清算前2年間，可處分所得扣除自己及
    依法應受其扶養者所必要生活費用之數額」此兩要件，來判
    斷其有無消債條例第133條規定之適用。
  ⒉經查，聲請人主張其原在丹麥美容名店擔任清潔人員，聲請
    清算前2年每月薪資22,000元等語，此外，查無其他證據資
    料證明聲請人尚有其主張收入以外之所得，是認聲請人每月
    收入應為22,000元。
  ⒊按債務人必要生活費用，以最近1年衛生福利部或直轄市政府
    所公告當地區每人每月最低生活費1.2倍定之，消債條例第6
    4條之2第1項定有明文。而以107、108、109年度衛生福利部
    所公告之臺南市每人每月最低生活費12,388元之1.2倍計算
    之，即為14,866元，故聲請人自陳每月必要生活費用14,866
    元，應為可採。
  ⒋準此，聲請人於聲請清算前2年間（即自107年8月26日起至10
    9年8月25日止），可處分所得扣除自己必要生活費用後，餘
    額為171,216元【計算式：(22,000元×24個月－14,866元×24
    個月＝171,216元】。而本件普通債權人於清算程序受償70,4
    21元，是本件債權人之分配總額顯然低於聲請人聲請清算前
    2年間，可處分所得扣除自己所必要生活費用之數額，且普
    通債權人並未全部同意聲請人免責，依消債條例第133條規
    定，本院應為不免責之裁定。
  ㈡聲請人無消債條例第134條所定應不予免責之事由：
　　消債條例關於清算程序係以免責主義為原則，不免責為例外
    ，倘債權人主張聲請人有消債條例第134條各款所定不免責
    之情事，自應由債權人就聲請人有合於上開各款要件之事實
    ，舉證以實其說。然本件債權人均未具體說明或提出相當事
    證加以證明，自難認聲請人有消債條例第134條各款所定不
    免責事由之情事存在，故聲請人並無消債條例第134條所定
    不免責事由之存在，堪可認定。
五、綜上所述，債務人既有消債條例第133條不應免責之情形，
    復未經普通債權人全體同意免責，依首揭規定，本件債務人
    不得免責，爰裁定如主文。另債務人受不免責裁定確定後，
    繼續清償債務，達消債條例第141條、第142條規定之數額時
    ，仍得聲請法院裁定免責，附此敘明。
中　　華　　民　　國　 111　　年　　3 　　月　　28　　日
                  消債法庭  法  官   施介元
以上正本係照原本作成。　　　　　　　　　
如不服本裁定，應於裁定送達後10日內，以書狀向本院提出抗告
，並繳納抗告費新臺幣1,000元。
中　　華　　民　　國　 111　　年　  3　　 月　　28　　日
　　　　　　　　　　　　　  書記官  曾怡嘉
附錄：
一、債務人繼續清償得聲請法院裁定免責之規定：
    消費者債務清理條例第141條第1項：
    債務人因第133條之情形，受不免責之裁定確定後，繼續清
    償達該條規定之數額，且各普通債權人受償額均達其應受分
    配額時，得聲請法院裁定免責。
    消費者債務清理條例第142條：
    法院為不免責或撤銷免責之裁定確定後，債務人繼續清償債
    務，而各普通債權人受償額均達其債權額之20%以上者，法
    院得依債務人之聲請裁定免責。
二、債務人嗣後聲請法院裁定免責之說明：
    債務人嗣後聲請裁定免責時，須清償各普通債權之最低應受
    分配額。

附表：（新臺幣，元以下四捨五入）                                           110年度消債職聲免字第70號         編號 債  權  人 債 權 總 額 公告之債權比例 已分配受償額 債務人依消債條例第133條規定所應清償之最低總額 繼續清償至消債條例第141條所定各債權人最低應受分配額之數額(計算式如註1) 消債條例第142條所定債權額20％ 繼續清償至消債條例第142 條所定債權額20％之數額(計算式如註2) 1 台北富邦商業銀行股份有限公司 364,858元 5.28％ 3,720元 9,040元 5,320元 72,972元 69,252元 2 國泰世華商業銀行股份有限公司 382,988元 5.54％ 3,905元 9,485元 5,580元 76,598元 72,693元 3 花旗(台灣)商業銀行股份有限公司 261,944元 3.79％ 2,670元 6,489元 3,819元 52,389元 49,719元 4 遠東國際商業銀行股份有限公司 266,145元 3.85％ 2,713元 6,592元 3,879元 53,229元 50,516元 5 元大商業銀行股份有限公司 1,037,998元 15.03％ 10,582元 25,734元 15,152元 207,599元 197,017元 6 台新國際商業銀行股份有限公司 2,015,625元 29.18％ 20,549元 49,961元 29,412元 403,124元 382,575元 7 中國信託商業銀行股份有限公司 383,113元 5.55％ 3,906元 9,502元 5,596元 76,623元 72,717元 8 摩根聯邦資產管理股份有限公司 1,469,283元 21.27％ 14,979元 36,418元 21,439元 293,856元 278,877元 9 金陽信資產管理股份有限公司 281,923元 4.08％ 2,874元 6,986元 4,112元 56,385元 53,511元 10 滙誠第一資產管理股份有限公司 432,148元 6.26％ 4,406元 10,718元 6,312元 86,430元 82,024元 11 滙誠第二資產管理股份有限公司 11,478元 0.17％ 117元 291元 174元 2,296元 2,179元 總         計  6,907,503元 100％ 70,421元 171,216元 100,795元 1,381,501元 1,311,080元 備註： 一、本附表債權總額欄所示數額、公告債權比例欄，係依本院109年度司執消債清字第87號清算事件110年3月22日公告之債權表所示無擔保及無優先債權人債權比率、債權總額為據（見本院司執消債清字卷第128至130頁）。 二、本院109年度司執消債清字第87號清算事件110年3月22日公告之債權表所示劣後債權，依消債條例第29條、消債條例施行細則第39條之規定，不計入債權總額。         註1：繼續清償至第141條第1項所定各債權人最低應受分配額之數額＝債務人依本條例第133條規定所應清償各債權人之最低總額－各債權人已分配受償額。 註2：繼續清償至本條例第142條所定債權額20%之數額＝本條例第142條所定各債權人債權額之20％－各債權人已分配受償額。